【裁判字號】    97,交聲,207
【裁判日期】    970321
【裁判案由】    違反道路交通管理處罰條例聲明異議
【裁判全文】
臺灣桃園地方法院交通事件裁定         97年度交聲字第207號
原處分機關  交通部公路總局新竹區監理所桃園監理站
異  議  人
即受處分人  甲○○
上列受處分人因違反道路交通管理處罰條例案件，對於交通部公
路總局新竹區監理所桃園監理站於民國97年2 月4 日所為之處分
（即桃監裁罰字第裁52－CR0000000 號裁決書）及台北縣政府警
察局違規舉發通知（即北縣警交字第C00000000 號通知單），聲
明異議，本院裁定如下：
    主  文
異議駁回。
    理  由
一、原處分意旨略以：異議人即受處分人甲○○於民國96年12月
    16日11時02分及14時25分，將其所有G8-6473 號自用小客車
    停放於台北縣永和市○○路（頂溪國小前）之人行道上，因
    係在禁止臨時停車處所停車，依道路交通管理處罰條例第56
    條第1 項第1 款規定，裁處異議人罰鍰新台幣（下同）900
    元，及同法第85條之1 第2 項第2 款規定連續舉發並將車輛
    移置保管。
二、異議意旨略以：異議人停放汽車之處所，為永和頂溪國小前
    之家長停等區，原本地上有明顯大字（可以停車），異議人
    常在該處停車已有4 、5 年，從未被取締，且現場並無任何
    禁止停車標誌、標線，亦無阻檔校門口之出入，警察機關開
    單後隔2 小時再拖吊，違反一罪不兩罰，為此聲明異議云云
    。
三、按汽車在橋樑、隧道、圓環、障礙物對面、人行道、行人穿
    越道、快車道等處，不得臨時停車；汽車駕駛人停車時，在
    禁止臨時停車處所停車者，處600 元以上1,200 元以下罰鍰
    ，道路交通安全規則第111 條第1 項第1 款、道路交通管理
    處罰條例第55條第1 款、第56條第1 項第1 款分別定有明文
    。是在人行道不得臨時停車甚為顯然，而人行道係指為專供
    行人通行之騎樓、走廊，及劃設供行人行走之地面道路，與
    人行天橋及人行地下道。道路交通安全規則第111 條第1 項
    第1 款、道路交通管理處罰條例第3 條第3 款亦有明文。再
    汽車駕駛人在機場、車站、碼頭、學校、娛樂、展覽、競技
    、市場或其他公共場所出、入口或消防栓之前停車者，處新
    台幣600 元以上1,200 元以下罰鍰，同條例第56條第1 項第
    3 款亦規定甚明。另逕行舉發汽車有第56條第1 項規定之情
    形，而駕駛人、汽車所有人不在場或未能將汽車移置每逾2
    小時者，得連續舉發之，道路交通管理處罰條例第85條之1
    第2 項第2 款同有規定。
四、經查：
  (一)本件異議人所有車號G8-6473 號自用小客車，確於96年12月
    16日上午11時02分停放於台北縣永和市○○路（頂溪國小大
    門前），上開停車處所為學校大門口之出、入口並為水泥地
    面人行道，與柏油路面緊臨，該處外道路地面上劃有交岔黃
    線禁止暫時停車，此有舉發照片4 張在卷可稽，異議人就此
    並不爭執。足認該停車處所，確係供行人行走之人行道，為
    專供行人通行之處所，核屬道路交通管理處罰條例第3 條第
    3 款所定之人行道無訛，並為學校之出、入口，亦屬道路交
    通管理處罰條例第56條第1 項第3 款規定禁止停車之處所；
    本件異議人在禁止臨時停車及停車處所停車之違規事實至為
    明確。異議人雖以前揭情詞置辯，惟人行道依法不得臨時停
    車，實無待另設禁止臨時停車標誌或標線，學校出入口亦是
    禁止停車之處所，異議人自不得以其停車地點並未阻檔學校
    大門之出入，未妨害交通往來之藉口，即可在該處停車，是
    其異議理由，顯與法不合。
  (二)執法單位就異議人之違規事件，第一次舉發、處罰與第二次
    舉發（尚未裁罰）及拖吊車輛所為之時間，分別為96年12月
    16日11時02分、96年12月16日14時25分，已相隔3 小時之久
    ，依道路交通管理處罰條例第85條之1 規定，就汽車駕駛人
    違規停車行為每逾2 小時得連續舉發，此逕行連續舉發規定
    ，乃立法者對違規事實一直存在之行為，考量該違規事實之
    存在，對公益或公共秩序確有影響，除使主管機關得以強制
    執行之方法及時除去該違規事實外，並得藉舉發其違規事實
    之次數，作為認定其違規行為之次數，從而對此多次違規行
    為得予以多次處罰，不生一行為二罰之問題，要與法治國家
    一行為不二罰原則，並無牴觸，異議人認本件有違一事不二
    罰原則，容有誤會。本件舉發機關及原處分機關對異議人相
    隔3 小時之違規停車行為，為連續舉發、處罰，依上開說明
    ，即屬有據。
  (三)異議人辯稱該停車處為家長停等區、地上有明顯大字（可以
    停），從未被取締，突然取締，有違信賴保護原則云云。惟
    信賴保護原則之適用，須具備下列要件，始足當之：(1)須有
    信賴基礎：即須足以引起當事人信賴之國家行為。(2)信賴表
    現：即當事人因信賴該國家行為而有具體的信賴行為，且信
    賴行為與信賴基礎間須有因果關係。(3)信賴值得保護：即當
    事人之信賴，必須值得保護。查異議人違規停車之處所並未
    設有標誌准許車輛停放該處，縱認該處為家長接送學生之停
    等區，惟本件違規舉發時間為96年12月16日，該日係星期日
    ，並非上學之日，自非學生家長接送學生之時間，異議人在
    該處停車時間逾三小時之久，可見異議人當日停車於該處要
    非因家長接送學生而在該處停等，與停等區「駕駛人在車上
    暫時停車接送人」之目的不符，再學校門口為學生、教師與
    一般人通行之人行道，此為一般國民所盡知之事，任意停車
    於該處，係屬違規事項，本即應受罰，異議人以往在該處停
    車未受到處罰，係執法機關之怠惰、違規人之僥倖，顯難認
    有何國家行為足以引起當事人之信賴，遑論違規事件有何值
    得信賴保護之處。
五、綜上所述，本件異議人違規事證明確，原處分機關據依異議
    人違規之事實，依道路交通管理處罰條例第56條第1 項第1
    款規定，裁罰異議人新台幣900 元之罰緩，並依該條例第85
    條之1 第2 項第2 款之規定連續舉發及拖吊車輛移置保管所
    為之裁決，於法並無違誤，是本件異議無理由，應予駁回。
六、據上論斷，應依道路交通管理處罰條例第87條第2 項，道路
    交通案件處理辦法第19條，裁定如主文。
中    華    民    國    97    年    3     月   21     日
                  交通法庭    法  官    潘進柳
以上正本證明與原本無異。
如不服本裁定，應於送達後5 日內，向本院提出抗告狀。
                              書記官    顏美惠
中    華    民    國    97    年    3     月    21    日


司法院資訊處製作；財團法人民間司法改革基金會備份。
